【裁判字號】    98,上易,1600
【裁判日期】    980821
【裁判案由】    妨害自由
【裁判全文】
臺灣高等法院刑事判決                98年度上易字第1600號
上  訴  人
即  被  告  丙○○
                      號4樓
上列上訴人因妨害自由案件，不服臺灣板橋地方法院98年度易字
第60號，中華民國98年5月22日第一審判決（起訴案號：臺灣板
橋地方法院檢察署97年度偵字第17156號），提起上訴，本院判
決如下：
    主  文
原判決撤銷。
丙○○以加害生命、身體之事，恐嚇他人致生危害於安全，處拘
役參拾日，如易科罰金，以新臺幣壹仟元折算壹日。
    事  實
一、丙○○與甲○○為鄰居，雙方素有嫌隙，丙○○因懷疑其置
    於樓梯間之鍋子，於民國96年12月間某日遭甲○○破壞，而
    心生不滿，竟基於恐嚇之犯意，於同年月31日20時許，持非
    其所有之鐵鎚1支，至臺北縣永和市○○路○段352巷112弄27
    號4樓甲○○住處，欲與之理論，適由甲○○胞姊乙○○、
    王明霞應門，並稱：甲○○不在。詎丙○○竟向在場之乙○○、王明霞及甲○○之女丁○恫稱：「妳告訴她，要小心點
    ...，警察不處理，里長也不管........，只好我動用私刑
    ，妳們要安分點」，且舞動鐵鎚，以此加害生命及身體之事
    恐嚇甲○○等人。嗣乙○○3人轉告甲○○知悉，王明霞、
    乙○○、甲○○及丁○等人因而心生恐懼，致生危害於安全
    。
二、案經甲○○告訴由臺灣板橋地方法院檢察署檢察官偵查起訴
    。
    理  由
一、證據能力：被告對後引證據之證據能力，均不爭執，且觀其
    製作取得之情形，並無違法或不當之情況，依刑事訴訟法第
    159條之5規定，均有證據能力。
二、訊據上訴人即被告丙○○固坦承於上開時、地找告訴人甲○○等情，惟否認有何恐嚇犯行，辯稱：係因告訴人偷拿我的
    雨衣，所以才去理論，只是講話比較衝而已，當天手只是拿
    錄影機並不是拿鐵鎚云云。經查：
（一）有關被告於上開時地，持鐵鎚向乙○○、王明霞、丁○及
      甲○○等恫稱：「妳告訴她要小心點，警察不處理，里長
      也不管........，只好我動用私刑」之加害生命及身體之
      事恐嚇乙節，業據證人乙○○證稱：於96年12月31日晚間
      我有到甲○○家中，去探望告訴人的傷勢，當時他家有丁○和甲○○，沒有其他人了，當時甲○○人受傷在房間床
      上，有人來按門鈴，按了3聲，說「你給我出來」，我們
      就在想是誰，就把門打開，剛開始外面只有一個人，就是
      在場被告，他就說，你給我出來，我要給你好看，我跟我
      姐就開門看是誰，被告就一直要找甲○○，但因告訴人有
      傷，所以我們說告訴人在醫院，被告當時手上有拿一個鐵
      鎚，被告說，叫她（告訴人）給我小心一點，不然的話，
      我就要（被告揮舞鐵鎚），我就說你怎麼可以這樣對一個
      女人，如果她真的有錯，那你可以尋求法律途徑，被告就
      說，我已經找過警察跟里長了，我只好動用私刑，鐵鎚是
      一般家裡用的鐵鎚，握柄大約只有三十公分，鐵鎚的大小
      大約七、八公分直徑，後來被告的太太戊○○就來了，戊○○來時，已經恫嚇完了，當時看到被告揮舞鐵鎚的動作
      ，心理很生氣，也會感到害怕等語（偵續一字卷第12頁，
      原審卷第50頁至第52頁），核與證人丁○證稱：96年12月
      31日在家中，當天晚上，被告有來按電鈴，是乙○○跟王
      明霞二人去開門，我站在比較後面，被告當時跟阿姨她們
      說，給我小心一點，他就拿著鐵鎚，叫我們小心一點，說
      我媽偷拿他們的鍋子，就拿著鐵鎚揮舞，後來就說，警察
      跟里長那邊我都走過，如果都不管的話，那我就動用私刑
      。被告說這些話的口氣很兇、很恐怖，其實就是要嚇我們
      ，聽到這些話心理感覺很恐怖等語（他字卷第31頁，原審
      卷第50頁至第53頁），大致相符，並有現場錄音光碟及勘
      驗筆錄在卷可參，而勘驗筆錄確載被告稱：警察不處理，
      里長也不管........，只好我動用私刑等（偵續一卷第34
      頁），此部份事實，堪予認定。
（二）被告辯稱：上開光碟不實，因當天有帶狗去，且現場有二
      三名女性，而勘驗筆錄卻無狗吠聲，亦無其他女子聲音乙
      節，經查：本院勘驗上開錄音光碟，確有狗吠聲，並有二
      三名女子聲音，有勘驗筆錄在卷可參（本院卷第14頁），
      是被告此部份所辯，與證據不符，自不足採。
（三）被告辯稱：未拿鐵鎚，未恐嚇乙節，與上開證據不符，不
      能遽信，至於證人即被告之妻戊○○於原審固證稱：被告
      當天並沒有拿東西，被告沒說幾句話云云（原審卷第49頁
      ），證人即被告之子張霆武證稱：我父親沒有拿鐵鎚恐嚇
      云云（他字卷第49頁），然其等與被告為夫妻、父子，本
      難期說詞公允，何況，與被告所述：當時拿錄影機等語（
      原審卷第61-2頁）並不相符，自難採信。
（四）被告辯稱：可能有說那些話，但不是案發當天乙節，空言
      所辯，且與上開證據不符，自不足採。
綜上，被告所辯，不足採信，事證明確，被告犯行洵堪認定。
三、核被告所為，係犯刑法第305條之恐嚇危害安全罪。被告
    以一行為恐嚇告訴人甲○○、被害人乙○○、王明霞及丁○
    ，致生危害於渠等安全，為同種想像競合，應依同法第55條
    前段規定，從一恐嚇致生危害於安全罪處斷。被告利用乙○○等人轉達恐嚇甲○○部分，為間接正犯。起訴書雖未
    載被告亦恐嚇稱：你告訴她要小心點。惟與起訴部分，為實
    質一罪，為起訴效力所及，本院自得併予審究。
四、原審與以論罪科刑，固非無見，惟原判決理由欄載：證人
    王蓮香稱：被告說叫她給我小心點等語（原判決理由欄乙一
    第12-13頁），而於事實欄卻漏載。有關被告持以恐嚇之
    鐵槌，原審漏未說明是否沒收。原判決漏未說明恐嚇甲○○部份，係間接正犯。均有未洽。被告上訴，否認犯行，固
    無理由，惟原判決既有上述可議之處，即屬不能維持，應由
    本院撤銷改判。爰審酌被告無犯罪紀錄，有本院被告前案紀
    錄表在卷可稽，因細故即出言恫嚇他人，所生之危害，並犯
    罪動機、目的，犯後態度已不否認曾為恐嚇言語，原審量刑
    未及審酌及此等一切情狀，量處如主文第二項所示之刑，並
    諭知易科罰金之折算標準。又被告持以恐嚇之鐵槌，被告否
    認為其所有，且無證據足證確係其所有，亦非違禁物，爰不
    另沒收之諭知，附此敘明。
據上論斷，應依刑事訴訟法第369條第1項前段，第364條，第299
條第1項前段，刑法第305條、第55條、第41條第1項前段，刑法
施行法第1條之1，判決如主文。
本案經檢察官張啟彬到庭執行職務。
中    華    民    國    98    年    8     月    21    日
                  刑事第十八庭審判長法  官  吳鴻章
                                    法  官  陳健順
                                    法  官  周政達
以上正本證明與原本無異。
不得上訴。
                                    書記官  廖純瑜
中    華    民    國    98    年    8     月    21    日
附錄：本案論罪科刑法條全文
中華民國刑法第305條
（恐嚇危害安全罪）
以加害生命、身體、自由、名譽、財產之事，恐嚇他人致生危害
於安全者，處2年以下有期徒刑、拘役或3百元以下罰金。


司法院資訊處製作；財團法人民間司法改革基金會備份。
